【裁判字號】    97,簡上,636
【裁判日期】    971105
【裁判案由】    詐欺
【裁判全文】
臺灣板橋地方法院刑事判決             97年度簡上字第636號
公  訴  人  臺灣板橋地方法院檢察署檢察官
上  訴  人  甲○○
即  被  告
上列被告因詐欺案件，不服本院於民國97年4 月18日所為之97年
度簡字第2558號第一審簡易判決（原聲請簡易判決處刑案號：97
年度偵字第5456號）提起上訴，本院管轄之第二審合議庭判決如
下：
    主  文
上訴駁回。
    事實及理由
一、本案經本院審理結果，認第一審以被告甲○○係犯刑法第30
    條第1 項前段、第339 條第1 項之幫助詐欺取財罪，並量處
    有期徒刑3 月，如易科罰金以新台幣1,000 元折算1 日，減
    為有期徒刑1 月又15日，如易科罰金以新台幣1,000 元折算
    1 日，經核原審認事用法及量刑均無不當，應予維持，並引
    用第一審判決書所載事實、證據及理由。
二、本件上訴意旨略以：被告並未將系爭帳戶提供予詐騙集團成
    員使用，被告係因於96年4 月2 日攜帶存摺、金融卡前往華
    南銀行申辦網路銀行功能，申辦成功後即將密碼記載在紙條
    上，隨後即將上開物品放置在機車置物箱內，此後即忘記取
    出，直至同年月10日始想起，才發現置物箱遭竊，旋向銀行
    掛失，翌日前往補辦掛失手續時，才經行員告知是警示帳戶
    云云。經查：
  (一)被告所持用之華南銀行泰山分行帳號000-000000000000號帳
    戶，係於93年5 月6 日開戶，此有該帳戶之開戶資料1 件在
    卷可查（見偵查卷第19頁）。而告訴人乙○○係於96年4 月
    10日11時03分許接獲詐騙集團成員來電，稱其帳戶內之款項
    均遭凍結，應交由「甲○○檢察官」信託保管，告訴人乙○
    ○不疑有他，遂於同日下午14時45分許將新台幣（下同）96
    5,000 元匯入被告甲○○之上開帳戶，此節亦經告訴人乙○
    ○於警詢中陳述甚明（見偵查卷第9 頁），並有玉山銀行匯
    款回條影本、玉山銀行存摺影本、報案三聯單、受理報案紀
    錄表各1 件在卷可佐（見偵查卷第11至14頁）。
  (二)次查，被告雖於警詢及偵查中均辯稱，其於96年4 月2 日申
    辦網路銀行功能後，遂將帳戶之存摺、金融卡、印鑑章及密
    碼放置在機車置物箱內，嗣遭人竊取云云。然經本院發函華
    南銀行泰山分行查詢結果，該行函覆稱：「帳號000-000000
    000000號之開戶人於96年4 月10日曾電話掛失存摺及印章，
    後並未親自來本分行補辦理掛失所需書面手續，該戶並無網
    路銀行申辦紀錄」等語（見本院卷），再對照被告於偵查中
    所提出之存款事故狀況查詢表，該帳戶於96年4 月2 日係辦
    理「通提」申請，足見被告辯稱前往申辦網路銀行云云並非
    事實。再查，該帳戶於案發前之96年3 月26日，尚曾以ATM
    取款現金200 元，餘額僅剩64元；隨後於同年月9 日即在華
    南銀行北三重分行存入1000元，復即於同分行利用「全省通
    提」功能臨櫃取款500 元，嗣於同年月10日告訴人乙○○匯
    入款項後，立即於同日將其中94萬元領出，此觀之被告上開
    帳戶之交易往來明細表所載可知（見本院卷）。衡諸常情，
    被告上開帳戶從93年5 月6 日開戶至96年3 月26日從未申辦
    通提功能，況依被告於本院審理中所供，其住家及工作地點
    均在臺北縣泰山鄉（見本院審理筆錄第6 頁），顯見其並無
    透過華南銀行其他分行往來之需求，而被告甚且於96年3 月
    26日將帳戶內最後之整數200 元領出，僅餘款64元，益見該
    帳戶並非經常往來，何需申辦通提功能？雖被告於本院審理
    中供稱該帳戶係為轉帳繳納電話費、水電費、學費等，然依
    據常理，如有意利用帳戶繳納日常生活每月所必要之支出，
    何以帳戶內全然未有較大筆之款項存入？況轉帳繳費何需申
    請通提及網路銀行功能？益見被告所辯，乃屬卸責之詞。
  (三)再者，被告所設定之帳戶密碼為其農曆生日10月18日，並供
    稱僅親人會知道該生日日期等語（見本院審理筆錄第3 頁）
    ，然對照系爭帳戶上述96年4 月9 日利用通提功能在華南銀
    行北三重分行臨櫃取款500 元之支出，取款人所填載之通提
    密碼即是被告之農曆生日，此觀之本院卷附取款憑條即明。
    被告所使用之密碼既為自己所熟悉之農曆生日，何需另行記
    載在紙張上？又，該取款人竟能知悉一般較不為人所知之農
    曆生日，而填載通提密碼完成跨行臨櫃取款，顯係經被告告
    知密碼資料甚明。此外，被告雖又辯稱其於96年4 月2 日將
    存摺、印章、提款卡及密碼放置在機車置物箱內，直至清明
    假期結束之同年月10日始想起，且其間亦未曾騎用該部機車
    云云，然該機車係停放在被告住家一樓之騎樓處，此經被告
    於本院審理中供述明確（見本院審理筆錄第6 頁），被告即
    便未曾騎用機車，然進出住家一樓時，焉能不發現機車置物
    箱被竊之異狀？再者，存摺、印鑑章、金融卡及密碼乃攸關
    銀行帳戶使用之重要物品，明知置物箱之鎖鑰通常甚為簡易
    ，而該機車又係停放在人來人往之騎樓，隨時可能遭人竊取
    ，被告竟將此等重要物品放置在機車置物箱內長達一週，其
    間甚至返鄉數日，而不予理會？此亦顯與常情有違，更可見
    被告之辯詞無足採信。系爭帳戶之存摺、金融卡、印章、密
    碼乃經被告交由詐騙集團成員使用甚明。
  (四)從而，原審斟酌被告素行尚可，其犯罪之動機在於貪圖不法
    利益，明知使用他人帳戶以詐欺之情形猖獗，仍提供系爭帳
    戶予詐欺集團使用，助長詐騙財產犯罪之風氣，造成無辜民
    眾受騙而受有金錢損失，實為當今社會詐財事件發生之根源
    ，並擾亂金融交易往來秩序及社會正常交易安全甚鉅，且亦
    因被告提供個人帳戶，致使執法人員難以追查正犯之真實身
    分，兼衡被害人損失金額高達965,000 元，及被告犯後矢口
    否認犯行之態度等一切情狀，量處有期徒刑3 月，如易科罰
    金以新台幣1000元折算1 日，並適用中華民國九十六年罪犯
    減刑條例第2 條第3 款之規定，減為有期徒刑1 月又15日，
    如易科罰金以1000元折算1 日，亦屬妥適。從而，被告之上
    訴，並非有理由，應予駁回。
據上論結，應依刑事訴訟法第455 條之1 第1 項、第3 項、第36
8 條、第373 條，判決如主文。
本案經檢察官王家春到庭執行職務。
中    華    民    國    97    年    11    月    5     日
                  刑事第二十庭  審判長法  官  汪怡君
                                      法  官  楊仲農
                                      法  官  楊筑婷
上列正本證明與原本無異。
本判決不得上訴。
                                      書記官  田世杰
中    華    民    國    97    年    11    月    5     日


司法院資訊處製作；財團法人民間司法改革基金會備份。
